臺灣高等法院刑事判決　　　　　　　 100年度上易字第2227號
上　訴　人　臺灣宜蘭地方法院檢察署檢察官
被　　　告　陳宏棋
選任辯護人　柯士斌律師
上列上訴人因被告竊盜等案件，不服臺灣宜蘭地方法院100年度
易字第170號，中華民國100年7月29日第一審判決（聲請簡易判
決處刑案號：臺灣宜蘭地方法院檢察署100年度偵字第25號），
提起上訴，本院判決如下：
    主  文
上訴駁回。
    理  由
一、公訴意旨略以：被告陳宏棋係宏棋號賞鯨漁船船主，竟意圖
    為自己不法之所有，於民國99年8月中旬，在位於宜蘭縣頭
    城鎮之烏石漁港，私接行政院海岸巡防署海岸巡防總局北部
    地區巡防局第一二岸巡大隊烏石漁港安檢所（下稱烏石漁港
    安檢所）所管領通過電力公司允許供電之電錶所設之線路（
    註：即附圖所示編號7電箱【下稱7號電箱】之電源），至其
    設置之臨時配電盒（註：即附圖所示編號6電箱【下稱6號電
    箱】），並連接至宏棋號賞鯨漁船使用，而為竊電之行為，
    嗣於99年8月27日下午2時15分許，為烏石漁港安檢所副所長
    趙志強發現，並回報所長徐傳智，因認被告涉有刑法第323
    條、第320條第1項之竊盜（電）罪嫌等語。
二、按犯罪事實應依證據認定之，無證據不得認定犯罪事實；又
    不能證明被告犯罪者，應諭知無罪之判決，刑事訴訟法第15
    4條第2項、第301條第1項分別定有明文。又犯罪事實之認定
    ，應憑真實之證據，倘證據是否真實尚欠明確，自難以擬制
    推測之方式，為其判斷之基礎；而認定犯罪事實之證據係指
    足以認定被告確有犯罪行為之積極證據而言，該項證據自須
    適合於被告犯罪事實之認定，始得採為斷罪之資料，最高法
    院53年臺上字第656號、29年上字第3105號著有判例。且刑
    事訴訟上證明之資料，無論為直接或間接證據，均須達於通
    常一般之人均不致有所懷疑，而得確信其為真實之程度，始
    得據為有罪之認定，若其關於被告是否犯罪之證明未能達此
    程度，而有合理懷疑之存在，致使無從形成有罪之確信，根
    據「罪證有疑，利於被告」之證據法則，即不得遽為不利被
    告之認定，亦有最高法院76年臺上字第4986號判例可參。其
    以情況證據（即間接證據）斷罪時，尤須基於該證據在直接
    關係上所可證明之他項情況事實，本乎推理作用足以確證被
    告有罪，方為合法，不得徒憑主觀上之推想，將一般經驗有
    利被告之其他合理情況逕予排除，此觀諸最高法院32年上字
    第67號判例意旨亦甚彰明。又刑事訴訟法第161條第1項規定
    ：檢察官就被告犯罪事實，應負舉證責任，並指出證明之方
    法。因此，檢察官對於起訴之犯罪事實，應負提出證據及說
    服之實質舉證責任。倘其所提出之證據，不足為被告有罪之
    積極證明，或其指出證明之方法，無從說服法院以形成被告
    有罪之心證，基於無罪推定之原則，自應為被告無罪判決之
    諭知，最高法院92年臺上字第128號著有判例可資參照。
三、公訴人認被告涉有刑法第323條、第320條第1項之竊盜（電
    ）罪嫌，無非係以證人即告訴人徐傳智及證人趙志強於警詢
    及偵查中之證詞、本國漁船基本資料修改1件、職務報告1件
    、烏石漁港安檢所海巡隊員蒐證照片7幀、交通部觀光局東
    北角暨宜蘭海岸國家風景區管理處99年11月30日觀東里字第
    0990005001號函1件、宜蘭縣政府99年12月8日府旅管字第09
    90173105號函1件等為其主要論據。訊據被告始終堅詞否認
    有何公訴人所指之竊盜（電）犯行，辯稱：伊並沒有從烏石
    漁港安檢所的7號電箱私接電線到6號電箱等語。經查：
  (一)被告係宏棋號賞鯨漁船船主，阿風則係被告所僱用之菲律賓
    籍漁工；又如附圖所示7號電箱，係屬烏石漁港安檢所管領
    之供電電箱，被告所屬漁工阿風係使用如附圖所示6號電箱
    內之電源來供應宏棋號賞鯨漁船之用電；且依原審於100 年
    5月13日至現場履勘時測試所見，6號電箱內固定式插座之電
    源係由附圖所示編號2電箱（即宜蘭縣政府所稱L7電箱）供
    應，而如附圖所示編號2電箱係由宜蘭縣政府所設置，被告
    自99年6月3日起，向宜蘭縣政府申請租用該電箱電源獲准；
    於99年8月26日烏石漁港安檢所海巡隊員拍照蒐證當時，上
    開6號電箱內，除原審於100年5月13日現場履勘所見之固定
    式插座外，另有一非固定之插座等事實，分據被告於原審中
    供承在卷（見原審卷第20、55至56、227頁），並有證人阿
    風（見原審卷第57、180至181、185頁）、徐傳智（見原審
    卷第52、53、56、152、154頁）、趙志強（見原審卷第52、
    53、164頁）、證人即宜蘭縣政府員工陳文勝（見原審卷第
    52、53、177至178頁）結證綦詳，並經原審於100年5月13日
    至現場履勘查明屬實，製有勘驗筆錄、現場簡圖（即附圖）
    、現場照片在卷可參（見原審卷第43至131頁）。此外，復
    有本國漁船基本資料修改1件（見宜蘭縣政府警察局宜蘭分
    局警蘭偵字第0994104152號卷【下稱警卷】第11頁）、烏石
    漁港安檢所海巡隊員蒐證照片7幀（見警卷第15、16頁）、
    「烏石港水、岸電設施使用及收費方式」備忘錄1件（見99
    年度他字第1115號卷【下稱他卷】第42頁）、娛樂船隻業者
    使用烏石港岸水、岸電設施切結書1件（見他卷第43頁）、
    宜蘭縣政府自行收納款項統一收據1件（見他卷第44頁）、
    宜蘭縣政府99年6月3日府旅管字第0990078369號函1件（見
    他卷第45頁）在卷可資佐證，徵而可信，足資認定。
  (二)證人徐傳智、趙志強固多次指述被告涉有竊盜犯嫌，其中證
    人徐傳智於警詢及其所具名提出之職務報告上指稱：被告擅
    自從烏石漁港安檢所管領之7號電箱，私接電線至其所私設
    之6號電箱內，而使用烏石漁港安檢所之電源來供應宏棋號
    賞鯨漁船之用電云云（見警卷第1、2、12頁）；繼於檢察官
    偵查中證稱：烏石漁港安檢所管領之7號電箱，被私接電線
    至6號電箱內，6號電箱有2條線路出來，1條接到宏棋號賞鯨
    漁船，另1條接到北極星號賞鯨漁船，蒐證當天發現被告所
    有之宏棋號賞鯨漁船的漁工阿風正將插頭插到6號電箱的插
    座上云云（見他卷第13頁）；又於原審100年5月13日履勘時
    證稱：烏石漁港安檢所管領之7號電箱，被私接電線至6號電
    箱內，查獲當天漁工阿風正在使用6號電箱，6號電箱有一條
    電線使用非固定式插座之電源，該電線連接到宏棋號賞鯨漁
    船云云（見原審卷第48至50、57頁）。另證人趙志強則於警
    詢時指稱：烏石漁港安檢所管領之7號電箱，有外接1條電線
    出去，該電線尾端接1個電源插座，插座上的電線連接到宏
    棋號賞鯨漁船上云云（見警卷第5頁反面）；繼於偵查中證
    稱：烏石漁港安檢所管領之7號電箱，有1條電線外接出去，
    該電線尾端新增1個插座，伊看見陳宏棋的漁工正在使用該
    條電源線云云（見他卷第14頁）；又於原審100年5月13日履
    勘時證稱：烏石漁港安檢所管領之7號電箱，被私接電線至6
    號電箱內，查獲當天伊看見漁工阿風正在使用6號電箱，6號
    電箱有1條電線使用非固定式插座之電源，該電線連接到宏
    棋號賞鯨漁船云云（見原審卷第48至50、57至59頁）。然查
    ：
  1.檢察官或證人徐傳智、趙志強、烏石漁港安檢所及其上級單
    位，始終未能提出所謂「烏石漁港安檢所管領之7號電箱，
    被私接電線至6號電箱內」之蒐證照片，是上開證人等所稱
    「烏石漁港安檢所管領之7號電箱，被私接電線至6號電箱內
    」云云，究否實情，無從判斷。何況，依原審至現場履勘之
    照片觀之（見原審卷第76至131頁），本件檢察官所指之案
    發現場，乃係一開闊可供自由進出之空間；證人徐傳智於原
    審中又結證稱：99年8月22、23日左右就有人跟伊回報7號電
    箱的鎖頭壞了等語（見審卷第155頁），證人阿風於原審中
    亦結證稱：6號電箱有時沒有上鎖等語（見原審卷第181 頁
    ）；而有時亦會看到有其他漁船與宏棋號賞鯨漁船平行併排
    停靠，亦據證人徐傳智、趙志強於原審中結證屬實（見原審
    卷第15 7、168頁），是以可能使用6號電箱之人，顯非絕對
    限於被告，其他賞鯨船業者、甚至附近施工單位之人均可輕
    易使用6號電箱。換言之，可能從7號電箱私接電線至6號電
    箱之人，除被告外，並不能排除係其他娛樂賞鯨船業者或施
    工單位所為，自不能僅以證人徐傳智、趙志強所指「7號電
    箱被私接電線至被告經營船隻所使用之6號電箱內」一節，
    即逕認該私接電線之人就是被告且有竊盜（電）之犯行。
  2.再者，證人徐傳智於原審中另結證稱：「（辯護人問：有無
    親眼看過被告在使用從7號電錶【箱】外接的插座？）沒有
    」、「（辯護人問：有無親眼看過被告從7號電錶【箱】外
    接私接你們的電源到6號電箱？）沒有」等語（見原審卷第
    160、161頁），可見證人徐傳智上開於警詢、偵查及原審履
    勘時所為之前揭指訴內容，均非本於其親眼目睹、親身經歷
    之經驗而為，自無從逕予採信。另證人趙志強於原審中亦結
    證稱：「（檢察官問：你有無於第一時間看到阿風把電箱打
    開，看到電箱裡面的情形？）不是，我當時在看監視器」、
    「（審判長問：99年8月27日查獲當天6號電箱被打開的時候
    你是否在現場？）我當時沒有在6號電箱旁邊」、「（審判
    長問：所以6號電箱被打開的當時，插座上面到底有無插插
    頭，你根本不清楚？）是的」等語（見原審卷第169、171頁
    ），益徵趙志強根本未目睹被告所屬漁工阿風使用從7號電
    箱私接至6號電箱內之非固定式插座，極為明顯，自難以其
    證言逕認被告有從7號電箱私接電線至6號電箱之情事。
  3.又依證人趙志強所述，證人阿風曾向其供稱有使用6號電箱
    內之非固定式插座云云（見原審卷第165頁），惟經原審委
    請通曉菲律賓語之通譯到庭傳譯後，證人阿風已於原審100
    年5月13日履勘時、100年6月14日審理時一致結證稱：伊是
    用6號電箱內的電來打掃船隻，是另外一個外勞跟伊說明使
    用6號電箱，剛開始使用6號電箱時，裡面原本只有1個插座
    ，後來變成2個插座，多了蒐證相片裡左邊外面的那個插座
    ，伊不知道左邊外面的那個插座是何時裝上去的，也不知道
    那個插座是誰裝的，並不是被告叫伊設置那個插座，那個插
    座也不是伊裝的，伊不知道照片裡左邊多出來的插座的電源
    是從那裡拉出來的；警卷第15頁反面編號3照片上的3個插頭
    ，最上面黑色插頭是接到旁邊的洗船用馬達、中間插頭是接
    到超極星號賞鯨漁船作為晚上用電、最下面那個插頭接到宏
    棋號賞鯨漁船作為晚上用電，所以伊不會同時使用3個插頭
    ，當天阿兵哥找伊的時候，6號電箱是關著上鎖的，阿兵哥
    找伊打開電箱之前，伊沒有使用6號電箱裡面的2個插座插電
    使用，是伊打開電箱後，阿兵哥叫伊把宏棋號賞鯨漁船的插
    頭插上去，阿兵哥叫伊把全部的插頭，3個插頭插在插座上
    ，阿兵哥才拍照的，如果以警卷第15頁反面編號3照片所見
    的插電使用情形，根本無法把電箱門關上去鎖起來；伊平常
    是使用警卷第15頁反面編號3照片上右側裡面的那個插座（
    即固定式插座），伊沒有使用過左側外面那個插座（即非固
    定式插座），被告也沒有叫伊使用左邊的插座等語（見原審
    卷第50、51、57至60、180至188頁），是證人趙志強證稱阿
    風已供認有使用從7號電箱延伸到6號電箱的該非固定式插座
    云云，不足逕信。況且，經仔細比對警卷第15頁編號2、3
    、4照片，清晰可見於海巡隊員拍照蒐證當時，編號2照片顯
    示於6號電箱門關著的情形下，6號電箱下方有3條電線延伸
    出來，但在打開6號電箱的門之後，以編號3照片來看，6號
    電箱共有4條電線延伸出去，顯然可判斷外側非固定式插座
    最上方之黑色插頭電線是新增加的，且增加此一黑色插頭電
    線勢將造成6號電箱門無法關上，無法回復為編號2照片所示
    的情形。再由編號3、4照片來看，編號4的照片中，非固定
    式插座位置已經移動，且其上僅插著一個插頭，由此更可以
    佐證於海巡隊員拍照蒐證之同時，6號電箱內非固定式插座
    的使用情形一直被人為的變動。因此，由上開編號2、3、4
    採證照片來看，益徵證人阿風上開所稱是蒐證時經人要求其
    打開6號電箱，並將插頭插上插座等語確屬有據，顯見海巡
    隊員蒐證所拍編號2、3、4照片內容，已屬經人為刻意變動
    後之情形，則證人趙志強依據其所見業經人為刻意變動後之
    6號電箱非固定式插座使用情狀，所為之前揭警詢、檢察官
    偵訊及本院履勘時證詞內容；證人徐傳智再依據證人趙志強
    所述及其提供之上開蒐證照片，所為之前揭警詢、檢察官偵
    訊及本院履勘時證詞內容，顯然均無從採認確與實情相符
    ，均不得據之而為不利被告之事實認定。
  (三)至於證人即烏石漁港安檢所海巡隊員鄭明忠於原審中結證稱
    ：伊於99年8月26日到現場發現7號電箱有被拉電線到6號電
    箱時，並沒有過去查看6號電箱的情形，不知當時6號電箱有
    無上鎖，也不知道當時6號電箱有沒有人在用電等語（見原
    審卷第212、213頁），亦無從逕認該非固定式插座係被告所
    設置，進而認定被告有檢察官所指竊盜（電）之犯行。
  (四)公訴人所舉本國漁船基本資料修改1件（見警卷第11頁），
    僅能證明被告係宏棋號賞鯨漁船船主之事實；又卷附之海巡
    隊員所提出之蒐證照片7幀（見警卷第15、16頁），其中編
    號2、3、4照片內容係被告以外之人刻意介入後之狀況，已
    如前述，而其餘照片內容則僅能顯示7號電箱及監視器位置
    、宏棋號賞鯨漁船停泊位置旁之地面有電線線路等事實，均
    未能證實被告有從7號電箱竊取電力之竊盜（電）犯行。再
    者，交通部觀光局東北角暨宜蘭海岸國家風景區管理處99年
    11月30日觀東里字第0990005001號函（見他字卷第48頁），
    僅能證明該管理處並未在烏石漁港港區內施作相關用電設施
    之事實，宜蘭縣政府99年12月8日府旅管字第0990173105號
    函（見他字卷第49頁），僅能證明宜蘭縣政府所設置之附圖
    所示編號2電箱（即宜蘭縣政府所稱L7電箱）之位置，並非
    在檢察官所指被告竊電用6號電箱位置之事實，依此等情事
    亦均無法據以認定被告即有檢察官所指竊盜7號電箱電力之
    犯行。
  (五)此外，行政院海岸巡防署海岸巡防總局北部地區巡防局第一
    二岸巡大隊100年6月30日北一二字第1000032547號函附之烏
    石港港區第五號監視攝影機用電度數表（即7號電箱用電度
    數表，見原審卷第202、203頁）上所記載之用電度數縱然屬
    實，但據此用電度數表僅能看出7號電箱於99年5月至7月間
    ，每日用電度數之變化，至於造成該用電度數變化之原因為
    何，則無法辨明，且非但未能推出用電度數變化之原因尚有
    遭人由7號電箱私接電線到6號電箱竊電所致，更無從認定由
    7號電箱私接電線到6號電箱竊電之人即為被告。
四、綜上所述，足認被告上開所辯，誠非虛妄，應可信憑。本件
    尚無從依公訴人所提出之各項證據，而達於通常一般之人均
    不致有所懷疑，而得確信其為真實之程度，自不得以此遽入
    人罪。此外，復查無其他積極、具體確切之證據足資認定被
    告涉有公訴人所指之竊盜（電）犯行，是因不能證明被告犯
    罪，自應為無罪判決之諭知。
五、原審因認被告被訴刑法第323條、第320條第1項之竊盜（電
    ）罪，核屬不能證明，而為無罪之諭知，經核尚無違誤。檢
    察官上訴意旨略以：(一)本件7號電箱有遭外接電線至6號電箱
    內使用一節，業經證人徐傳智、趙志強、鄭明忠等證述綦詳
    ，而本件雖未以「攝影」方式蒐證，亦未將7號電箱電線與6
    號電箱插座連接之狀態「全程」拍攝，但6號電箱確實有外
    接活動式插座，再佐以前開證人之證述，即足資認定本件烏
    石漁港安檢所管領之7號電箱，被私接電線至6號電箱，原判
    決以因無照片，故無從判斷烏石漁港安檢所管領之7號電箱
    ，被私接電線至6號電箱一事，而置其餘證人之證述不論，
    顯有違誤；(二)6號電箱係是由被告所申請管理，交付其員工
    阿風供被告所有之超極星號及宏棋號賞鯨漁船使用，且只有
    阿風有該6號電箱之鑰匙等情，業據證人阿風證述在卷，縱
    證人阿風另證稱：6號電箱有時未上鎖等語，然此究非常態
    ，且於查獲、勘驗之時，該電箱均處於上鎖之狀態，顯見該
    私接電源非一時遭人所竊，參以據行政院海岸巡防署岸巡一
    二大隊提出7號電箱的用電度數，於99年8月26日查獲前，度
    數平均都在10以上，查獲後用電度數驟降為6，可見從7 號
    電箱拉出來的電源之插座顯然有遭人長期使用，原判決僅以
    「99年8月22、23日左右接獲通報7號電箱的鎖頭損壞」、「
    6號電箱有時沒有上鎖」等情，而認「可能使用6號電箱之人
    ，並不限於被告，其他賞鯨船業者、甚至附近施工單位之人
    均可輕易使用6號電箱」，顯屬速斷。(三)承上證人阿風所述
    ，6號電箱平常都上鎖，若無經過管理人同意，他人並沒有
    辦法使用，是除了由被告或是由被告授權的員工使用之外，
    他人並無使用之機會，則他人即不可能私接電源至無法開鎖
    使用之6號電箱，故該私接電線應係被告或被告指示之人所
    為無訛，又據阿風之證述，6號電箱通常會使用的插座只有3
    個，分別為洗船用的馬達、還有超極星號賞鯨漁船及宏棋號
    賞鯨漁船使用，如此以6號電箱內原有之插座即可供應，應
    無再另外私接插頭之必要，但6號電箱卻從7號電箱私接電源
    另外接上個插座裝置，顯然係有不使用原有插座，而另外使
    用私接電源之插座之情事，原判決僅以無人親見被告自7號
    電箱私接電線到6號電箱，而認無證據足以證明「被告自行
    或指示他人從7號電箱私接電線到6號電箱，而設置一個非固
    定式插座」云云，其認事用法顯有違誤，請將原判決撤銷，
    更為適當合法之判決云云，要係對原審依職權所為之證據取
    捨以及心證裁量，反覆爭執，惟依公訴人所提出之各項證據
    ，尚無法達於通常一般之人均不致有所懷疑，而得確信其為
    真實之程度，而不足認定被告涉有本件竊盜（電）犯行，已
    如前述，公訴人並未進一步提出積極證據以實其說，所言尚
    屬臆測，其上訴難認為有理由，應予駁回。
據上論斷，應依刑事訴訟法第368條，判決如主文。
本案經檢察官蔡秋明到庭執行職務。
中    華    民    國   100    年    11    月    30    日
                  刑事第十庭  審判長法  官  李麗玲
                                    法  官  賴邦元
                                    法  官  張江澤
以上正本證明與原本無異。
不得上訴。
                                    書記官  胡新涓
中    華    民    國   100    年    12    月    1     日